【裁判字號】    98,交聲,193
【裁判日期】    980731
【裁判案由】    違反道路交通管理處罰條例聲明異議
【裁判全文】
臺灣基隆地方法院交通事件裁定         98年度交聲字第193號
移送機關    交通部公路總局臺北區監理所基隆監理站
異  議  人
即受處分人  甲○○
上列受處分人因違反道路交通管理處罰條例案件，對於交通部公
路總局臺北區監理所基隆監理站中華民國98年5 月27日所為之處
分（原處分案號：基監字第裁42-RB0000000號），聲明異議，本
院裁定如下：
    主  文
異議駁回。
    理  由
一、原處分意旨略以：受處分人即異議人甲○○（下稱異議人）
    於民國98年4 月19日08時35分許，騎乘車牌號碼CY2-790 號
    重型機車，行駛於基隆市○○路與孝一路口處時，因「駕車
    行經有燈光號誌管制之交岔路口闖紅燈」違規，經舉發單位
    基隆市警察局第一分局執勤員警以駕駛人有違反道路交通管
    理處罰條例第53條第1 項之規定當場欄停製單舉發，並由交
    通部公路總局臺北區監理所基隆監理站依道路交通管理處罰
    條例第53條第1 項之規定，裁處異議人罰鍰新臺幣（下同）
    1,800 元，並依同條例第63條第1 項第3 款（原裁決書漏引
    第1 項第3 款）之規定，記違規點數3 點等語。
二、聲明異議意旨略以：被舉發當天異議人確實有騎乘機車從孝
    一路左轉至忠三路，但是並沒有闖紅燈。當時忠三路前方約
    三十米處有一執勤員警，背對著路口正在對一位機車騎士開
    單，然異議人接近該員警時，員警突然回頭攔下異議人，告
    知異議人闖紅燈，異議人當時即表示係從孝一路買花後左轉
    忠三路，不是由仁四路直行；又舉發現場錄音是經過剪接的
    ，前段與後段都被剪掉了，異議人並非向員警承認有違規，
    異議人的意思係指就算異議人沒有看清楚交通號誌，以該員
    警站立的位置也完全看不到任何交通號誌如何能夠舉發異議
    人云云。
三、按車輛面對圓形紅燈表示禁止通行，不得超越停止線或進入
    路口，道路交通標誌標線號誌設置規則第206 條第5 款第1
    目定有明文。次按汽車駕駛人，行經有燈光號誌管制之交岔
    路口闖紅燈者，處新臺幣1,800元以上5,400元以下罰鍰；汽
    車駕駛人有道路交通管理處罰條例第53條情形者，除依原條
    款處罰鍰外，並予記違規點數3 點，道路交通管理處罰條例
    第53條第1 項、第63條第1 項第3 款亦規定甚明。
四、經查：異議人騎乘車號CY2-790 號重型機車，於98年4 月19
    日上午8 時35分許，行經基隆市○○路、忠三路路口有燈光
    號誌管制之交岔路口時，未依紅燈號誌禁制逕行左轉忠三路
    之違規行為，經基隆市警察局第一分局警備隊以異議人有違
    反道路交通管理處罰條例第53條第1 項規定，掣開基警交字
    第RB0000000號舉發通知單舉發等情，有前揭舉發通知單1紙
    、基隆市警察局第一分局98年5 月14日基警一分五字第0980
    104390號函說明1 紙及交通部公路總局臺北區監理所基隆監
    理站裁決上開裁決書在卷可稽。異議人雖否認有闖紅燈之違
    規行為，並以前情置辯，然查：
  (一)證人即製單舉發員警吳博琳到庭具結證稱：「（法官問：舉
    發當時那一個路口的號誌是紅燈？是孝一路或是忠三路？）
    當時孝一路方向是紅燈，忠三路是綠燈，我有看見異議人騎
    機車左轉過來。（法官問：攔檢時，異議人如何表示？）忠
    三路方向因為是綠燈，直行車輛在行進中，異議人是紅燈左
    轉，我看到就把異議人攔停下來。（法官問：對於本件有何
    補充陳述？）我在舉發的過程中有錄音，錄音中我陳述異議
    人的車號、姓名及違規事實，他當時有說他右前方的車子有
    停止（意指忠三路是紅燈，孝一路是綠燈），他才左轉，我
    有手勢指給異議人看忠三路的車子還在行進中，表示忠三路
    是綠燈，孝一路是紅燈。後來異議人也有承認他有違規，異
    議人一開始說他沒有注意，後來我問他違規是不是事實，異
    議人說是。」等語明確（見本院98年7月7日訊問筆錄第2、3
    頁），證人吳博琳並庭呈舉發過程的錄音光碟，經當庭勘驗
    錄音光碟結果為：「員警一開始先確認異議人姓名及車號，
    並向異議人表示該路段車流還在行進中，表示異議人騎乘之
    孝一路為紅燈，異議人爭執右手邊的車子已經停止，並向員
    警以在公路地磅站工作為由求情。最後員警問異議人違規是
    不是事實，異議人回稱是事實」，上開勘驗結果核與證人吳
    博琳之證述大致相符，是員警已盡相當之注意與審慎態度後
    始為舉發，且經核蒐證錄音過程並無瑕疵，亦無法聽出該錄
    音光碟有遭剪接之情形，異議人僅空言指稱該錄音光碟經剪
    接，復無法提出任何積極證據供本院調查，顯係卸責之詞，
    不足採信。足認異議人於行經該交岔路口時，孝一路上燈光
    號誌為紅燈無誤，異議人確有闖紅燈之違規行為屬實。
  (二)再參諸異議人與證人吳博琳當庭繪製舉發當時現場圖，雙方
    就異議人騎乘上開重型機車行進之路線皆係由孝一路左轉忠
    三路方向，證人並未認定異議人係由仁四路行進之直行車，
    雙方就異議人行進路線並無爭執，此有該二人當庭繪製舉發
    當時現場圖2 紙附卷可參，是本院觀諸證人所言，就舉發路
    段之燈號變換情形、執勤所處位置、異議人行駛路徑及闖紅
    燈過程等情節詳述具體明確，又證人係正執行交通巡邏勤務
    ，則對異議人行駛路徑，基於其職司交通安全之維護及交通
    違規之取締受有專門訓練，對路上用路權人之動態路線自較
    一般人當更有所注意，應能明確掌握，且以證人吳博琳與異
    議人素不相識，亦無怨隙，應無甘冒自身觸犯偽證罪之風險
    而設詞誣攀異議人之理，是其證述應屬可採。再以異議人於
    本院98年7月7日調查時稱：「我會在錄音中這樣說是因為員
    警一再堅持，我當時也有點懷疑，但我後來回想，我絕對沒
    有闖紅燈」云云，足見異議人就其本身於舉發當時是否有闖
    紅燈之違規行為已非無疑，反觀證人就舉發經過對於本件異
    議人之違規情形及取締、舉發等過程之描述，均甚為詳細清
    晰且明確合理，前後並無矛盾之處，自堪認其舉發之違規情
    節應屬事實，故本院綜合上情，認異議人上述辯解，皆不足
    採。準此，本件事證明確，異議人騎乘前揭重型機車闖紅燈
    之違規行為，堪予認定。
五、從而，異議人確有於前揭時間，地點，騎乘前開重型機車行
    經有燈光號誌管制之交岔路口闖紅燈之行為，自屬違反道路
    交通管理處罰條例第53條第1 項之規定，而異議人於舉發通
    知單上所載應到案日期前向原處分機關提出申訴，原處分機
    關乃依道路交通管理處罰條例第53條第1 項、第63條第1 項
    第3 款及違反道路交通管理事件統一裁罰基準表之規定，裁
    處異議人1,800 元，並記違規點數3 點，核無違誤，本件異
    議為無理由，自應予以駁回。
六、據上論斷，應依道路交通案件處理辦法第19條，裁定如主文
    。
中    華    民    國    98    年    7     月    31    日
                  交通法庭法    官  陳姵君
以上正本證明與原本無異。
對於本件裁定如有不服，應於送達後5 日內，向本院提出抗告書
狀，敘述抗告之理由，抗告於臺灣高等法院。
中    華    民    國    98    年    7     月    31    日
                          書 記 官  王佩珠


司法院資訊處製作；財團法人民間司法改革基金會備份。
